【裁判字號】    89,上易,2995
【裁判日期】    891114
【裁判案由】    傷害（家庭暴力案件）
【裁判全文】
臺灣高等法院臺中分院刑事判決                  八十九年度上易字第二九九五號
    上  訴  人
    即  被  告  乙○○
右上訴人因傷害（家庭暴力案件）案件，不服臺灣臺中地方法院八十九年度易字第三
０一二號中華民國八十九年十一月十四日第一審判決（起訴案號：臺灣臺中地方法院
檢察署八十八年度偵字第五三八二號），提起上訴，本院判決如左：
      主  文
原判決撤銷。
乙○○傷害人之身體，處拘役拾日，如易科罰金，以佰元折算壹日；又傷害人之
身體，處拘役拾日，如易科罰金，以佰元折算壹日。應執行拘役肆拾伍日，如易
科罰金，以佰元折算壹日。
      事  實
一、乙○○係丙○○之父，亦曾係甲○○之養父（已於民國八十七年七月一日終止收
    養關係），乙○○分別與丙○○、甲○○具有家庭暴力防治法第三條第三款之家
    庭成員關係。乙○○於八十八年十一月二十日下午三時二十分許，在臺中市○○
    區○○路一段三二五巷九十九號住處內，因責怪甲○○不應該將機油放置於機車
    座墊下及家中，認為甲○○屢不聽從，竟基於普通傷害之犯意，出手毆打甲○○
    之頭部，致甲○○因此受有左耳鼓膜破裂之傷害。丙○○見狀後上前勸阻及欲離
    開，乙○○復認丙○○欲藉故離家出走，竟另基於普通傷害之犯意，出手毆打丙○○之臉部，亦致丙○○受有下顎骨角骨折（右側）之傷害。
二、案經甲○○、丙○○訴由臺中市警察局第五分局移送臺灣臺中地方法院檢察署檢
    察官偵查起訴。
    理  由
一、訊據被告乙○○坦承確有毆打告訴人甲○○、丙○○情事，惟辯稱：伊係基於維
    護公共安全之考量，深恐甲○○錯誤添加及貯存機油，可能釀災之危險，甲○○
    經屢勸不從，依然一意孤行，並於好言相勸中，忤逆頂撞渠母之教導，乃出手掌
    摑甲○○臉頰。而丙○○於伊及渠母均指責甲○○之不是時，下樓執意離家出走
    ，伊因不捨而加勸阻，丙○○不聽，並向伊吐口水，伊受激且情急下，方出手掌
    摑其臉頰，伊因基於安全之理由及管教子女，遽遭子女刺激而失手掌摑，原審量
    刑過重云云，經查右揭犯罪事實，業屢據告訴人等於警訊指述稽詳，並有診斷證
    明書二紙附卷可稽，被告雖辯稱告訴人等當時均先有忤逆行為云云，然證人即被
    告前妻丁○○已於本院證述告訴人等當時並無何忤逆言行，亦有訊問筆錄附卷可
    參，且甲○○及丙○○縱分別有被告所指之使用機車不慎及欲離家出走行為，在
    客觀上亦未達無可規勸，須以暴力相向之程度，而家庭紛爭之排除，本應賴雙方
    心平氣和以謀求妥善解決，始能幸福圓滿，最忌暴力相向，加深裂痕，當為被告
    所明知，被告竟於右揭時地，僅因細故未盡其意，即對甲○○及丙○○暴力相向
    ，自難謂無傷害之犯意，是被告上開所辯，顯係避重就輕之詞，不足採信，本案
    事證明確，被告犯行至堪認定。
三、核被告所為，係犯刑法第二百七十七條第一項之傷害罪，屬家庭暴力防治法第二
    條第二項之家庭暴力罪。被告右揭二次傷害犯行，犯意各別，被害人亦不相同，
    應分論併罰。原審以被告犯罪事證明確，予以論罪科刑，固非無見，惟查刑法第
    四十一條已於民國九十年一月四日修正第一項為「犯最重本刑為五年以下有期徒
    刑以下之刑之罪，而受六個月以下有期徒刑或拘役之宣告，因身體、教育、職業
    、家庭之關係或其他正當事由，執行顯有困難者，得以一元以上三元以下折算一
    日，易科罰金。但確因不執行所宣告之刑，難收矯正之效，或難以維持法秩序者
    ，不在此限。」，並於同年月十日經總統公布施行，而刑法第二百七十七條第一
    項之傷害罪係最重法定本刑五年以下有期徒刑以下之刑之罪，原審判處被告有期
    徒刑五月，固已諭知易科罰金之折算標準，惟被告於行為後，在本院審理期間，
    法律既有變更，自有新舊法比較問題，本院自應適用刑法第二條第一項前段及修
    正後刑法第四十一條第一項規定處斷，是原審判決即屬無可維持，被告上訴意旨
    主張告訴人等先忤逆不倫云云雖無可採，然原審判決既有前揭可議之處，即應由
    本院予以撤銷改判，被告因細故即對甲○○、丙○○暴力相加，犯罪之動機、目
    的均屬可議，而其所用手段造成被害人傷害程度非輕，迄未獲被害人甲○○、丙○○寬宥，原不宜從輕，惟念其前無不法行為紀錄，尚屬初犯等一切情狀，就所
    犯二罪分別量處如主文第二項所示之刑，並定其應執行刑及諭知易科罰金之折算
    標準，以示懲儆。
據上論結，應依刑事訴訟法第三百六十九條第一項前段、第三百六十四條、第二百九
十九條第一項前段，刑法第二條第一項前段、第二百七十七條第一項、修正後刑法第
四十一條第一項、第五十一條第六款，罰金罰鍰提高標準條例第一條前段、第二條，
判決如主文。
本案經檢察官戊○○到庭執行職務。
中       華       民       國   九  十    年     三      月    七       日
                                臺灣高等法院臺中分院刑事第五庭
                                      審判長法  官  胡  森  田
                                            法  官  郭  同  奇
                                            法  官  姚  勳  昌
右正本證明與原本無異。
不得上訴。
                                            書記官  陳  如  慧
中       華       民       國   九  十    年     三      月    八       日
附錄本案論罪科刑法條全文
刑法第二百七十七條第一項：
傷害人之身體或健康者，處三年以下有期徒刑、拘役或一千元以下罰金。
                                                                        Ｋ


司法院資訊處製作；財團法人民間司法改革基金會備份。
